最高法院刑事判決　　　　　　　　　 111年度台上字第1170號
上　訴　人　曾敏哲





選任辯護人　陳如梅律師
上列上訴人因違反毒品危害防制條例案件，不服臺灣高等法院臺
中分院中華民國110年8月25日第二審判決（110年度上訴字第872
號，追加起訴案號：臺灣南投地方檢察署109 年度偵字第3371、
3508、3509、3602號），提起上訴，本院判決如下：
    主  文
上訴駁回。
    理  由
一、按依刑事訴訟法第377 條規定，提起第三審上訴，應以原判
    決違背法令為理由，係屬法定要件；而上訴第三審法院之案
    件，是否以判決違背法令為上訴理由，應就上訴人之上訴理
    由書狀加以審查。如果上訴理由書狀並未具體指摘原判決不
    適用何種法則或如何適用不當，或所為指摘，顯與法律規定
    得為第三審上訴理由之違法情形不相適合時，均應認其上訴
    為不合法律上之程式，予以駁回。至於原判決究竟有無違法
    ，與上訴是否以違法為理由，係屬二事。
二、本件原審經審理結果，認為上訴人曾敏哲販賣第二級毒品甲
    基安非他命之犯行明確，因而維持第一審就此部分所為，論
    處上訴人販賣第二級毒品罪刑，及依法沒收犯罪所得之判決
    ，駁回上訴人在第二審之上訴，已詳敘調查、取捨證據之結
    果及憑以認定犯罪事實之心證理由。上訴人不服，提起上訴
    。
三、經查：
  ㈠一人犯數罪之相牽連案件，依刑事訴訟法第6 條規定，得合
    併由其中一法院管轄，旨在避免重複調查事證之勞費及裁判
    之歧異，以符合訴訟經濟及裁判一致性之要求，屬法院審理
    案件之便宜機制；是合併審判與否，應由審判長視個案情節
    、證據共通性、是否造成被告訴訟上勞費等，兼顧被告訴訟
    防禦權及訴訟經濟考量，而為決定，屬審理案件法院得職權
    裁量之事項。故自訴訟整體程序觀察，法院合併審判與否，
    如未濫用其權限，即難認所踐行之訴訟程序違法。原判決對
    本件上訴人於原審所為將本案及其所犯他案（第一審法院10
    9年度訴字第113、194號案件，上訴後為原審法院110年度上
    訴字第974 號）予以合併審判之請求，已說明二案依上訴人
    所述，犯罪時間不同、對象亦有部分不同，證據明顯可分；
    又本案案情單純、上訴人坦承犯行，並無分離審判可能發生
    重複調查而與訴訟經濟有違或裁判扞格之情形，經審酌上情
    ，認本案並無與上訴人所指另案合併審判之必要。又符合數
    罪併罰案件，於同一訴訟程序中審判並定其應執行刑，或分
    屬不同訴訟程序審判，俟確定後再由檢察官聲請定其應執行
    之刑，對上訴人定應執行刑之權利並無影響，況本案與上開
    另案中，影響量刑之因素不盡相同，合併審理未必有更符合
    訴訟經濟。因認上訴人請求就本案與上開另案合併審判，不
    予准許等語說明甚詳。是原審未依上訴人請求，就本案與上
    開他案合併審判，尚難認有何違法可言。
  ㈡上訴意旨雖以本案與上開他案時間重疊，購買毒品之人亦重
    複，二案中之陳述等證據皆得相互援引，並無不適合併審判
    之情形；且合併審理，上訴人即可爭取有利之刑度，無待事
    後另聲請定應執行刑之必要，而指摘原審未予合併審判，程
    序上有重大瑕疵云云。然查上訴人於上開他案之犯行，其一
    於民國108年12月10日23時5分許，販賣甲基安非他命予黃俊
    琦，另一於109年1月21日12時37分許為販賣甲基安非他命並
    轉讓第一級毒品海洛因予詹添和；與本案上訴人於109年1月
    4 日18時至19時販賣甲基安非他命予黃俊琦，原判決以兩相
    比較，二案犯罪時間不同，對象亦有部分不同，證據明顯可
    分，且本案案情單純、上訴人坦承犯行，無合併審判之必要
    ，未合併審判亦無不符訴訟經濟之情形，而未予合併審判，
    並無濫用權限可言；上訴意旨以時間重疊，購買毒品之人亦
    重複，二案中之陳述等證據，皆得相互援引等與卷證不符之
    事由，指摘原判決程序違法，委無足取，洵非適法之第三審
    上訴理由。
  ㈢至上訴意旨執對個案裁判不具拘束力，僅具參考性質之法律
    座談會研討結果，主張本案情形法院應合併審判，而指摘原
    判決程序違法；及執上開他案於第一審判決時間在本案前，
    上訴後於第二審本案判決時間竟晚於本案，二者判決程序顛
    倒等與合併審判與否之判斷純然無關之事由，指摘原判決未
    合併審判違法云云，客觀上均不足據以辨認原判決具備違背
    法令之形式要件，俱非適法之第三審上訴理由。
四、綜上，本件上訴意旨，無非係就屬原審職權之適法行使及原
    判決已說明事項，徒憑己見，任意指摘，要難謂為適法之第
    三審上訴理由。是本件上訴違背法律上之程式，應予駁回。
據上論結，應依刑事訴訟法第395條前段，判決如主文。      
中    華    民    國   111    年    3     月    31    日
                  刑事第七庭審判長法  官  李  錦  樑  
                                  法  官  林  孟  宜  
                                  法  官  吳  淑  惠  
                                  法  官  錢  建  榮  
                                  法  官  蔡  彩  貞  
本件正本證明與原本無異
                                  書記官
中    華    民    國   111    年    4     月    7     日